臺灣臺中地方法院民事判決　九十一年度訴字第二八四一號
　　原　　　告　甲○○
　　法定代理人　乙○○○
右當事人間請求損害賠償事件，本院判決如左：
    主      文
原告之訴駁回。
訴訟費用由原告負擔。
    事      實
甲、原告方面：
一、聲明：求為判決原告應給付被告新台幣（下同）六十萬元，及自支付命令聲請繕
    本送達翌日起至清償日止，按年息百分之五計算之利息。
二、陳述：
（一）被告之受僱人即訴外人蔡富華於民國八十九年八月二十二日下午一時十五分許
      ，駕駛車牌號碼：０Ｊ─一三四五號自小客車，沿台中縣梧棲鎮○○路，由南
      往北方向行駛，途經光復路一六二號前之交岔路口，應減速慢行做隨時停車之
      準備，因疏未注意車前狀況，以時速五十五公里超速撞擊由東向西行駛由原告
      騎乘機車號碼：ＢＺＭ─二六０號，肇致原告受有腦挫傷併臚內血腫及無名指
      壓碎傷，經送醫急救現仍因腦部受創輕度重器障之重傷害。
（二）原告因被告之受僱人蔡富華之侵權行為，被告應負連帶賠償責任，茲就原告所
      受損害分述如左：
  １、醫療、交通費用：八十八萬八千一百五十九元，被告應負百分之六十之肇事過
      失責任，應給付原告五十三萬二千八百九十五元。
  ２、減少勞動能力，增加生活需要：原告因本件車禍經沙鹿童綜合醫院開顱手術及
      行氣管切開、重整、胸管置入手術，雖呈神智清醒，但人格改變需人監督及協
      助，此有該院九十年八月二十日診斷證明書為憑。原告因車禍所遺後遺症參諸
      勞工保險殘廢給付標準表係屬「精神遺存顯著障害，終身不能工作」之三等殘
      ，喪失勞動基準法規定勞工強制退休年齡為六十歲，原告車禍時十六歲，尚可
      工作四十四年（以四十三年計算），暫以每月二萬元之薪資收入計算，原告因
      相對人侵權行為減少勞動能力受損金額為：三百三十五萬四千二百六十九元。
  ３、精神慰撫金：審酌兩造過失情況（被告應負百分之六十，原告應負百分之四十
      ），及兩造經濟狀況，原告甫國中畢業、未婚，因本件車禍成為殘障，精神慰
      撫金被告應給付一百八十萬元。
（三）綜此，原告因被告之受僱人之侵權行為，受損害估計約為五百六十八萬七千一
      百六十四元，被告自應負賠償責任。
（四）對被告抗辯之陳述：原告雖與訴外人蔡富華以三十萬元和解，該和解金額業已
      收到，但原告有保留對被告之請求權，並未對被告免除賠償責任。
三、證據：提出和解書影本一份、戶籍謄本一份、殘障手冊影本一份、重大傷病免自
    行部分負擔證明卡影本一份為證。
乙、被告方面：
一、聲明：求為判決駁回原告之訴。
二、陳述：
（一）查本件車禍所發生之損害，原告既與訴外人蔡富華（為造成原告車禍損害之行
      為人，亦為被告之受僱人）成立和解，且蔡富華並將和解書所約定之款項給付
      原告完畢，因此，原告於該和解書所約定之三十萬元款項以外，縱使另有損害
      金額可以請求，然該和解書記載約定不再對訴外人蔡富華為民事請求，就和解
      書所約定三十萬元以外之部分，即屬債務免除，而縱使該和解書第一條係約定
      ：乙方（即蔡富華）給付甲方（即原告）三十萬元，甲方不再向乙方為民刑事
      請求（惟對於第三人趙守訓即精工裝潢材料行，仍得為全額請求，與本和解無
      關）等情，以該和解書第一條約定原告對於被告之請求權加以保留，然原告對
      於被告之請求權仍屬已消滅，原告所為本件請求，洵屬無據，茲說明理由如後
      ：
  １、按「受僱人因執行職務，不法侵害他人之權利者，由僱用人與行為人連帶負損
      害賠償責任」，固為民法第一百八十八條第一項所明定，然依同條第三項規定
      ：「僱用人賠償損害時，對於為侵權行為之受僱人，有求償權」，可知僱用人
      與受僱人對於第三人負連帶賠償責任，但就該損害賠償責任，在僱用人與受僱
      人內部間，並無應分擔之部分，而係由受僱人負最後之全部清償責任。
  ２、又按「債權人向連帶債務人中之一人免除債務，而無消滅全部債務之意思表示
      者，除該債務人應分擔之部分外，他債務人仍不免其責任」為民法第二百七十
      條所明定，因此，如債權人免除連帶債務人中一人之債務，而無消滅全部債務
      之意思表示者，除該債務人應分擔之部分外，他債務人仍不免其責任，但如連
      帶債務人間內部並無應分擔之部分，且該遭免除之債務人即為負最後之全部清
      償責任之人者，債權人所為之債務免除，縱使無消滅全部債務之意思者，仍發
      生全部消滅之效力，否則，如其他連帶債務人仍應對債權人為清償，於其他債
      務人為清償後，仍得對該遭免除之債務人為求償，債權人所為之債務免除將毫
      無意義。
（二）依前開說明，訴外人蔡富華為被告之受僱人，就原告所受之本件損害，於成立
      前開和解前，被告與蔡富華對於原告之損害固負連帶賠償責任，原告於本件車
      禍發生後，既與蔡富華成立和解，且蔡富華並將和解書所約定之款項給付原告
      完畢，因此，原告於該和解書所約定之三十萬元款項以外，縱使另有損害金額
      可請求，然該和解書記載約定不再對訴外人蔡富華為民事請求，就和解書所約
      定三十萬元以外之部分，即屬債務免除，且於蔡富華與被告內部間並無任何分
      擔關係，而係由蔡富華負最後之全部清償責任（民法第一百八十八條第三項參
      照），因此，原告所為之債務免除，縱使無消滅全部債務之意思者，仍發生全
      部債務消滅之效力，否則，如被告仍應對原告為清償，於被告向原告為清償後
      ，原告仍得對蔡富華為求償，原告對蔡富華所為之債務免除將毫無意義，其理
      甚明，故原告之訴應無理由。
三、證據：提出刑事判決影本一份、和解書影本一份、台灣高等法院座談會紀錄一份
    為證。
    理      由
一、原告主張：被告之受僱人即訴外人蔡富華於民國八十九年八月二十二日下午一時
    十五分許，駕駛車牌號碼：０Ｊ─一三四五號自小客車，沿台中縣梧棲鎮○○路
    ，由南往北方向行駛，途經光復路一六二號前之交岔路口，應減速慢行做隨時停
    車之準備，因疏未注意車前狀況，以時速五十五公里超速撞擊由東向西行駛由原
    告騎乘機車號碼：ＢＺＭ─二六０號，肇致原告受有腦挫傷併臚內血腫及無名指
    壓碎傷，經送醫急救現仍因腦部受創輕度重器障之重傷害。原告所受損害有：１
    、醫療、交通費用：八十八萬八千一百五十九元，被告應負百分之六十之肇事過
    失責任，應給付原告五十三萬二千八百九十五元。２、減少勞動能力，增加生活
    需要：原告因本件車禍經沙鹿童綜合醫院開顱手術及行氣管切開、重整、胸管置
    入手術，雖呈神智清醒，但人格改變需人監督及協助，此有該院九十年八月二十
    日診斷證明書為憑。原告因車禍所遺後遺症參諸勞工保險殘廢給付標準表係屬「
    精神遺存顯著障害，終身不能工作」之三等殘，喪失勞動基準法規定勞工強制退
    休年齡為六十歲，原告車禍時十六歲，尚可工作四十四年（以四十三年計算），
    暫以每月二萬元之薪資收入計算，原告因相對人侵權行為減少勞動能力受損金額
    為：三百三十五萬四千二百六十九元。３、精神慰撫金：審酌兩造過失情況（被
    告應負百分之六十，原告應負百分之四十），及兩造經濟狀況，原告甫國中畢業
    、未婚，因本件車禍成為殘障，精神慰撫金被告應給付一百八十萬元。綜此，原
    告因被告之受僱人之侵權行為，受損害估計約為五百六十八萬七千一百六十四元
    ，被告自應負賠償責任等情。被告則以：查本件車禍所發生之損害，原告既與訴
    外人蔡富華（為造成原告車禍損害之行為人，亦為被告之受僱人）成立和解，且
    蔡富華並將和解書所約定之款項給付原告完畢，因此，原告於該和解書所約定之
    三十萬元款項以外，縱使另有損害金額可以請求，然該和解書記載約定不再對訴
    外人蔡富華為民事請求，就和解書所約定三十萬元以外之部分，即屬債務免除，
    而縱使該和解書第一條約定原告對於被告之請求權加以保留，然原告對於被告之
    請求權仍屬已消滅，原告所為本件請求，洵屬無據等語，資為抗辯。
二、查原告主張：被告之受僱人即訴外人蔡富華於民國八十九年八月二十二日下午一
    時十五分許，駕駛車牌號碼：０Ｊ─一三四五號自小客車，沿台中縣梧棲鎮○○
    路，由南往北方向行駛，途經光復路一六二號前之交岔路口，應減速慢行做隨時
    停車之準備，因疏未注意車前狀況，以時速五十五公里超速撞擊由東向西行駛由
    原告騎乘機車號碼：ＢＺＭ─二六０號，肇致原告受有腦挫傷併臚內血腫及無名
    指壓碎傷，經送醫急救現仍因腦部受創輕度重器障之重傷害，原告受有如前述之
    損害等情，業據提出殘障手冊影本一份、重大傷病免自行部分負擔證明卡影本一
    份為證，復為被告所不爭，自堪採信。惟被告以前詞置辯，經查：
（一）按「受僱人因執行職務，不法侵害他人之權利者，由僱用人與行為人連帶負損
      害賠償責任」，固為民法第一百八十八條第一項所明定，然依同條第三項規定
      ：「僱用人賠償損害時，對於為侵權行為之受僱人，有求償權」，可知僱用人
      與受僱人對於第三人負連帶賠償責任，但就該損害賠償責任，在僱用人與受僱
      人內部間，並無應分擔之部分，而係由受僱人負最後之全部清償責任。
（二）又按「債權人向連帶債務人中之一人免除債務，而無消滅全部債務之意思表示
      者，除該債務人應分擔之部分外，他債務人仍不免其責任」為民法第二百七十
      條所明定，因此，如債權人免除連帶債務人中一人之債務，而無消滅全部債務
      之意思表示者，除該債務人應分擔之部分外，他債務人仍不免其責任，但如連
      帶債務人間內部並無應分擔之部分，且該遭免除之債務人即為負最後之全部清
      償責任之人者，債權人所為之債務免除，縱使無消滅全部債務之意思者，仍發
      生全部消滅之效力，否則，如其他連帶債務人仍應對債權人為清償，於其他債
      務人為清償後，仍得對該遭免除之債務人為求償，債權人所為之債務免除將毫
      無意義。
（三）依前開說明，訴外人蔡富華為被告之受僱人，就原告所受之本件損害，於成立
      前開和解前，被告與蔡富華對於原告之損害固負連帶賠償責任，惟查原告於本
      件車禍發生後，既與蔡富華成立和解，且蔡富華並將和解書所約定之款項給付
      原告完畢等情，業據被告提出和解書一份在卷可憑，且為原告所自認，亦堪認
      係真實。因此，原告於該和解書所約定之三十萬元款項以外，縱使另有損害金
      額可請求，然該和解書記載約定不再對訴外人蔡富華為民事請求，就和解書所
      約定三十萬元以外之部分，即屬債務免除，且於蔡富華與被告內部間並無任何
      分擔關係，而係由蔡富華負最後之全部清償責任（民法第一百八十八條第三項
      參照），因此，原告所為之債務免除，縱使無消滅全部債務之意思者，仍發生
      全部債務消滅之效力，否則，如被告仍應對原告為清償，於被告向原告為清償
      後，原告仍得對蔡富華為求償，原告對蔡富華所為之債務免除將毫無意義，其
      理甚明（最高法院七十三年度台上字第二九六六號判決參照）。故縱使該和解
      書第一條約定原告對於被告之請求權加以保留，然原告對於被告之請求權仍屬
      已消滅，原告所為本件請求，洵屬無據。
三、綜前所述，本件車禍所發生之損害，原告既與被告之受僱人蔡富華成立和解，且
    蔡富華並將和解書所約定之款項給付原告完畢，原告對於被告之請求權亦屬已消
    滅，原告之請求，於法不合，應予駁回。
四、結論：
    本件原告之訴為無理由，依民事訴訟法第七十八條，判決如主文。
中　　　華　　　民　　　國　　九十一　　年　　　十　　　月　　二十八　　日
                                臺灣臺中地方法院民事第三庭
~B法　　　官　張國華
右為正本係照原本作成
如對本判決上訴，須於判決送達後廿日內向本院提出上訴狀
中　　　華　　　民　　　國　　九十一　　年　　　十　　　月　　二十九　　日
~B法院書記官
